【裁判字號】    88,訴,3006
【裁判日期】    891023
【裁判案由】    給付仲介費
【裁判全文】
臺灣臺中地方法院民事判決  八十八年訴字第三○○六號
    原      告  泰億告企劃有限公司
    法定代理人  徐秋棟
    訴訟代理人  林俊雄  律師
    被      告  甲○○
    訴訟代理人  葉涵德 律師
右當事人間請求給付仲介費事件，本院判決如左：
    主    文
被告應給付原告新台幣陸拾貳萬元，及自民國八十八年八月二十日起至清償日止按年息百分
之五計算之利息。
訴訟費用由被告負擔。
本判決於原告以新台幣貳拾萬柒仟元為被告供擔保後，得假執行。
    事    實
甲、原告方面：
  一、聲明：除供擔保金額外，如主文所示。
  二、陳述：
  （一）緣被告於八十七年九月十二日與原告簽訂房地產委任代理銷售契約書，委託原告代
        為買入彰化縣伸港鄉○○街三五一巷三號、五號、八號、十二號、十六號及十八號
        房屋暨其坐落基地，有房地產委任代理銷售契約書可稽。經原告依約代為仲介買入
        上開房地後，又再代為將上開房地售出，經被告與原告所仲介之買受人簽定買賣契
        約，買賣標的物並均辦妥所有權移轉及交付手續，依約被告即應給付仲介費，經兩
        造於八十七年九月十五日會算之結果，被告總計應給付原告仲介費一百零二萬元，
        迄今尚欠原告仲介費用新台幣六十二萬元，有被告簽名其上之收據可稽。
  （二）按原告當初先居間被告買入彰化縣伸港鄉○○街三五一巷三號、五號、八號、十二
        號、十六號及十八號房屋，其所有權人依序為許文卿、王鳳珠、張淑惠、王惠鈴、
        黃碧雲等所有，約定報酬二十萬元，被告經原告仲介予以買賣後，未辦理移轉登記
        ，被告又委託原告居間賣出，雙方訂立房地產委任代理銷售契約書，約定每戶最低
        銷價為三百萬元，原告可得其百分之四為報酬，若售價超過三百萬元，則超過三百
        萬元部分，原告可得其二分之一之報酬，亦有房地產委任代理銷售契約書可據。嗣
        經原告居間訴外人陳玉梅以每戶三百五十八萬元之價格買入定興街三五一巷第十二
        號及第十六號之房屋，有訂金收據二紙可憑，則依前開約定，原告每戶居間可得之
        報酬為三百萬元之百分之四及五十八萬之二分之一，即十二萬元加二十九萬元，計
        為四十一萬，因有兩戶，故總計報酬為八十二萬元，連同前述居間買入之報酬二十
        萬元，被告共應給付原告之報酬為一百零二萬元，惟被告僅於八十七年九月十五日
        給付原告四十萬元，乃尚欠原告六十二萬元。
  三、證據：提出房地產委任代理銷售契約書、收據影本各乙紙、訂金收據影本二紙為證並
      聲請訊問證人陳玉梅及林榮泰。
乙、被告方面：被告未於最後言詞辯論期日到場，惟據其以前到場所為之聲明、陳述如下：
  一、聲明：駁回原告之訴。
  二、陳述：
  （一）系爭房地產委任代理銷售契約書之不動產所有權人許文卿、王鳳珠、張淑惠、王惠
        鈴、張震德等五人，並非被告，原告要求被告給付仲介費，實有未合。被告所購買
        之土地坐落彰化縣伸港鄉○○段一二八之三七、三八、三九、四十一、四十五、四
        十六等六筆土地及地上建築改良物，建號為五六四、五六五、五六六、五七一、五
        七二、五七九等六棟房屋，確是經原告之法定代理人仲介承買之，其總價款為一千
        三百萬元，被告所應支付之仲介費為一十三萬元。
  （二）前項所述之土地及建物，原告僅代理委任五筆土地及建物，而其中僅有土地坐落彰
        化縣伸港鄉○○段一二八之三七地號及建物五六四，是經由原告之法定代理人所仲
        介以三百三十八萬出賣於訴外人謝江能，訴外人謝江能只支付訂金三十八萬元予被
        告，被告當日即支付仲介費三十一萬予原告，因承買人謝江能未能如期履行買賣契
        約，造成買賣糾紛。原告未遵守房地產委任代理銷售契約第七條之約定，方有該買
        賣契約，實應負責一切損失，依法應建還向被告所收受之仲介費，以減低被告之無
        故損失。
  （三）被告實際應支付仲介費為一十三萬元，因原告之法定代理人急需用錢，被告基於朋
        友情誼，方才預付仲介費四十萬元，依法有據，且合乎常理。
  三、證據：收據影本二件、存證信函影本三件、調解筆錄影本乙件為證。
丙、本院依職權函法務部調查局鑑定收據上被告之簽名是否真正。
    理    由
一、本件被告未於最後言詞辯論期日到場，核無民事訴訟法第三百八十六條各款所列情形，
    爰依原告之聲請，由其一造辯論而為判決。
二、本件原告主張其居間被告買入彰化縣伸港鄉○○街三五一巷三號、五號、八號、十二號
    、十六號及十八號房屋暨其坐落基地，約定居間報酬二十萬元，上開房地未辦理移轉登
    記，被告又委託原告居間賣出上開房地，並於八十七年九月十二日簽訂房地產委任代理
    銷售契約書，經原告居間訴外人陳玉梅以每戶三百五十八萬元之價格，買入彰化縣伸港
    鄉○○街三五一巷十二號及十六號房地，依約每戶居間報酬四十一萬元，共計被告應給
    付報酬一百零二萬元，被告僅給付四十萬元，尚欠六十二萬元。被告則以系爭委任代理
    銷售契約書契約之房地所有權人為許文卿、王鳳珠、張淑惠、王惠鈴、張震德，並非被
    告，原告不得請被告給付仲介報酬，另原告居間訴外人謝江能以三百三十八萬元買受彰
    化縣伸港鄉○○街三五一巷十八號房地，訴外人謝江能僅給付被告買賣訂金三十八萬元
    ，並未給付餘款，致生買賣糾紛，原告未依約提供服務至被告收取尾款，應退還業已給
    付之居間報酬三十一萬元等語置辯。
三、經查，原告主張其居間被告買入彰化縣伸港鄉○○街三五一巷三號、五號、八號、十二
    號、十六號及十八號房屋暨其坐落基地，上開房地未辦理移轉登記，被告又委託原告居
    間賣出上開房地，並於八十七年九月十二日簽訂系爭委任代理銷售契約書之事實，業據
    原告提出上開契約書為證，且為被告不爭執，堪信為真實。
    被告買入上開房地後，雖未辦理移轉登記，復委任原告居間賣出上開房地，並與被告簽
    訂系爭契約書，惟上開房地所有權人許文卿、王鳳珠、張淑惠、王惠鈴、張震德既非系
    爭委任代理銷售契約書之委任人，亦未與原告簽約，居間報酬自應由簽訂系爭委任代理
    銷售契約書之被告負擔，被告抗辯其非房地所有權人，故無須給付居間執酬云云，即無
    可採。
四、復查，原告主張其居間訴外人陳玉梅以每戶三百五十八萬元之價格，買入彰化縣伸港鄉
    ○○街三五一巷十二號及十六號房地之事實，雖為被告所否認，辯稱：房子不是原告居
    間仲介賣出去，是陳玉梅自己來找我的云云。惟證人陳玉梅到庭證稱：「房子兩戶都是
    我買的，我去定興街看房子遇徐秋棟，他帶我去看十二號和十六號房子，我當場交一萬
    元訂金給徐秋棟，他告訴我要按期交錢，錢均是交給徐秋棟，被告只有在最後一次交錢
    時在場，定買賣契約時被告有無在場，我不記得了」等語明確，足認系爭十二號、十六
    號房地確係原告所居間賣出，堪認原告之主張為真正。被告所辯，不足採信。
五、又查，原告主張其居間被告買入上開房地之居間報酬為二十萬元，及居間被告賣出上開
    房地其中二戶，依約每戶居間可得之報酬為三百萬元之百分之四及五十八萬二分之一，
    即十二萬加計二十九萬元，計為四十一萬元，兩戶之居間報酬為八十二萬，計一百零二
    萬元，被告已給付四十萬元，尚欠六十二萬元之事實，業據原告提出系爭契約書、收據
    乙紙為證，被告對其業已支付原告仲介費四十萬元乙情固不否認，惟否認該收據上之簽
    名係其所為，經本院核對收據上被告之簽名與系爭契約書上被告之簽名，其運筆、字跡
    並無二致，應認係被告所簽，且被告如未同意給付上開居間報酬，何以支付仲介費四十
    萬元予原告？又原告依系爭契約書可得請求賣出兩戶之居間報酬為八十二萬元，何須偽
    造該收據，以致僅得請求六十二萬元，顯見該收據係屬真正，原告上開主張，堪予採信
    。
六、再者，兩造固於系爭契約書第七條約定，原告應於收到服務報酬後，繼續服務至被告收
    取尾款為止，惟兩造並未就被告如未收取尾款，應退還服務報酬為約定，況原告依約所
    負之義務係繼續提供服務，並非負責被告收到尾款，故被告以原告居間訴外人謝江能買
    受系爭十八號房地，被告未收到餘款為由，拒付本件居間報酬，即屬無據。從而，原告
    依約請求被告給付六十二萬元，及自起訴狀繕本送達翌日即八十八年八月二十日起至清
    償日，按年息百分之五計算之利息，為有理由，應予准許。
七、原告陳明願供擔保，請求宣告假執行，核無不合，爰酌定相當之擔保金額，予以准許。
八、據上論結，本件原告之訴為有理由，依民事訴訟法第三百八十五條一項前段、第七十八
    條、第三百九十條第二項判決如主文。
中        華        民        國   八十九   年      十       月    二十三     日
                                        臺灣臺中地方法院民事第一庭
~B法      官  吳蕙玟
右為正本，係照原本作成。
如不服本判決，應於判決送達後二十日內，向本院提出上訴狀。
中        華        民        國   八十九   年      十       月     十九      日
~B法院書記官


司法院資訊處製作；財團法人民間司法改革基金會備份。
